【裁判字號】    98,訴,42
【裁判日期】    980729
【裁判案由】    藥事法等
【裁判全文】
臺灣板橋地方法院刑事判決                98年度訴字第42號
公  訴  人  臺灣板橋地方法院檢察署檢察官
被      告  乙○○
選任辯護人  舒建中律師
上列被告因違反藥事法案件，經檢察官提起公訴（97年度偵字第
21323 號），本院判決如下：
    主  文
乙○○明知為禁藥，而轉讓，處有期徒刑柒月，扣案聯絡交付毒
品所有之行動電話（門號：0000000000號含SIM 卡壹張）壹支沒
收之；又明知為禁藥，而轉讓，未遂，處有期徒刑伍月，扣案第
二級毒品甲基安非他命（分別為驗餘淨重捌點貳壹公克、零點捌
陸公克，含包裝袋貳個）、扣案聯絡交付毒品所有之行動電話（
門號：00000000 00 號含SIM 卡壹張）壹支均沒收之；應執行有
期徒刑拾月，扣案第二級毒品甲基安非他命（分別為驗餘淨重捌
點貳壹公克、零點捌陸公克，含包裝袋貳個）、扣案聯絡交付毒
品所有之行動電話（門號：000000 0000 號含SI M卡壹張）壹支
均沒收之。
其餘被訴部分無罪。
    事  實
一、乙○○明知甲基安非他命，係毒品危害防制條例規定之第二
    級毒品，亦係經中央衛生主管機關依藥事法規定，明令公告
    禁止使用之禁藥，不得轉讓，仍自民國97年5 、6 月間某日
    起至97年7月11日止，基於轉讓禁藥即第二級毒品甲基安非
    他命之故意，於97年5、6月間某日，於甲○○以行動電話門
    號0000000000撥打乙○○之行動電話門號0000000000號告知
    心情不好時，即在臺北縣樹林市○○路462號14樓住處地下1
    樓，無償將數量約1公克之第二級毒品甲基安非他命轉讓予
    甲○○施用1次；於97年7月17日甲○○又以上開行動電話告
    知乙○○心情不好，乙○○並與甲○○約定於同年月日18時
    10分許在同上址取安非他命，正值乙○○著手將第二級毒品
    甲基安非他命1小包（含袋毛重約1.2公克）交付轉讓予甲○
    ○而尚未完成受領之際，當場遭警查獲，乙○○見狀遂將身
    上之2包甲基安非他命丟在地上而未遂，並因此扣得第二級
    毒品甲基安非他命2包（毛重分別為8.72公克及1.2 公克、
    驗餘淨重分別為8.21公克及0.86公克）及聯絡交付毒品所有
    之行動電話（門號：0000000000號含SIM卡1張）1 支。
二、案經桃園縣政府警察局桃園分局移請臺灣板橋地方法院檢察
    署檢察官偵查後提起公訴。
    理  由
壹、程序方面：
一、被告乙○○之辯護人為被告辯稱：被告之自白不得作為論罪
    科刑之唯一依據，爭執其證明力，且證人甲○○於警詢中所
    為之陳述，係屬被告以外之人於審判外之陳述，屬傳聞證據
    ，至於甲○○偵查中之證述則不具證明力。經查：
    (一)被告於檢察官97年7 月18日及同年8 月12日2 次偵訊時均
      認罪，供稱：確實有拿毒品（甲基安非他命）給甲○○等
      語。本院勘驗偵訊光碟，於97年7 月18日訊問筆錄固因原
      檔無法播放，惟97年8 月12日被告之偵訊光碟被告受訊問
      時，其精神狀態正常，對於提問均能清楚應答，其對轉讓
      毒品與藥事法均認罪，答話時之神情自若，微笑點頭，而
      其答話內容除第筆錄第2 頁第9 行、第23行「11月」為「
      10月」之誤載外，其餘核與筆錄記載大致相符，此有本院
      勘驗筆錄在卷可憑（見本院卷第107 頁），被告與辯護人
      對上開勘驗筆錄亦均表示無意見，是偵訊筆錄顯無違反真
      實性、任意性，而被告於檢察官偵查時之供述與警詢時所
      自白之轉讓毒品之情節並無齟齬，且亦自承警詢所言實在
      等語（見偵查卷第45頁），是被告警詢、偵訊中之自白具
      任意性而有證據能力。
    (二)證人甲○○於警詢中所為陳述，為被告以外之人於審判外
      之陳述，屬傳聞證據，被告之辯護人已具狀就其供述之證
      據能力提出爭執（見本院卷第３３頁），復查無得例外取
      得證據能力之情況，就欲以之直接或間接證明本案起訴犯
      罪事實成立與否的情況，應無證據能力，另按證人、鑑定
      人依法應具結而未具結者，其證言或鑑定意見，不得作為
      證據，刑事訴訟法第一百五十八條之三定有明文，查公訴
      人於97年8 月12日對證人甲○○所為之訊問筆錄未經具結
      （見偵查卷第53頁），依上開規定自無證據能力。
    (三)又被告以外之人於偵查中向檢察官所為之陳述，除顯有不
      可信之情況者外，得為證據；被告以外之人於審判中有所
      在不明而無法傳喚或傳喚不到者，其於檢察事務官、司法
      警察官或司法警察調查中所為之陳述，經證明具有可信之
      特別情況，且為證明犯罪事實之存否所必要者，得為證據
      ，刑事訴訟法第159 條之1 第2 項、第159 條之3 第3 款
      亦有明文。查本件辯護人雖爭執證人甲○○於偵查中之證
      述證明力，惟證人在本院審理時因所在不明而傳喚、拘提
      未到，且其於97年7 月18日，在偵查時之證述既經具結與
      被告自己之自白內容相符，既經證明具有可信之特別狀況
      ，且為證明犯罪事實之存否所必要，依刑事訴訟法第159
      條之3 第3 款之規定，自具有證據能力。
二、傳聞法則乃對於被告以外之人於審判外之言詞或書面陳述，
    亦即針對被告以外之人於審判外以言詞或書面所為之供述證
    據而為之規範。本件查獲時蒐證照片共12幀（見偵查卷第33
    頁至第38頁），其性質固有供述證據與非供述證據之爭論，
    然審酌照片係傳達照相當時現場情況，而透過照片傳達的情
    形與現場真實情形，在內容上的一致性，是透過機械的正確
    性來加以保障，換言之，照片並不存在人對現實情形的知覺
    、記憶所經常發生的表現錯誤，是認照片之性質係非供述證
    據，則無傳聞法則之適用，此外別無證據證明上開照片有經
    偽造變造之情形，是應有證據能力。
三、本件檢察官、被告及辯護人對於以下援引被告以外之人於審
    判外之陳述，均答稱「沒有意見或實在」並不爭執其證據能
    力，且均得作為本案證據，經本院審酌結果，認為下列所採
    之證據，並無違法取證或證據力有明顯偏低情形，以資為證
    據，並無不當，是徵諸刑事訴訟法第159 條之5 規定本旨，
    本案經調查之證據，均應認為有證據能力。
貳、實體方面：
一、有罪部分
（一）訊據被告乙○○對上開事實矢口否認，先辯稱：我是與甲
      ○○一起施用，於偵查中會認罪是因為我以為一起施用就
      是轉讓，我是跟甲○○在車廠共同施用，他（指甲○○）
      來教我吃的云云。復辯稱：97年5 、6 月間我沒有提供毒
      品給甲○○，當時我吃完毒品去跟客戶見面，他做什麼我
      並不清楚云云。或辯稱：97、年5 、6 月我是在施用，甲
      ○○來也要吸，就拿走一些云云。被告之辯護人復為被告
      辯稱：證人甲○○之證述前後不符，不能證明被告有轉讓
      ，縱有轉讓亦應依特別規定之毒品危害防制條例論處云云
      。經查：
    1.證人甲○○證稱：被告乙○○有提供2 次甲基安非他命給
      我，每次都是給1 小包，地點都是在臺北縣樹林市○○路
      462 號地下1 樓，1 次是97年5 月底或是6 月初某日，1
      次就是97年7 月17日被警察查獲那次，每次我都先在電話
      中說心情不好，被告就知道等語歷歷（見偵查卷44頁）。
      證人雖就向被告拿安非他命之次數，在警詢時固或證稱：
      向被告索過3 至4 次甲基安非他命，分別自97年3 月持續
      至同年7 月17日等語，或證稱：詳細時間不記得等語。於
      97年8 月12日之偵訊筆錄則證稱：向被告拿3 次，第一次
      是96年10月等情。惟證人警詢及97年8 月12日之偵查中訊
      問筆錄均無證據能力，已如上述，且按證人之證詞，屬供
      述證據之一種，常人對於過往事物之記憶，隨時日之間隔
      而漸趨模糊或失真，自難期其如錄影重播般地將過往事物
      之原貌完全呈現，是證人雖就被告轉讓安非他命之次數及
      時間有證述不一之情，惟就被告於97年5 、6 月間及97年
      7 月17日有轉讓安非他命給證人之證述始終如一，被告於
      檢察官偵查時亦表示：97年5 、6 月時我確實有提供甲基
      安非他命給甲○○，他（指甲○○）精神不好時，他來找
      我，我就會給他，因為他會幫我賣中古屋，97年7 月17日
      的這一次，是甲○○打電話（門號0000000000）給我（門
      號0000000000）給我說他心情不好，但我還沒拿給他，警
      察來了，我不知道怎麼回事就把毒品丟在地上，我承認有
      轉讓毒品與禁藥等罪名等語明確（見偵查卷第44頁、第52
      頁），是證人之上開證述情節不僅與被告之自白相符，且
      查獲當天被告、甲○○2 人確有以上開行動電話聯繫，此
      有扣案之行動電話可證，現場並有丟棄在地上之毒品為警
      查獲，亦有附卷之蒐證照片可稽，證人之上開證詞顯與事
      實相符，自堪採信。
    2.另依被告所自承：有向「阿姊」買過3 次甲基安非他命，
      最後1 次是於97年7 月11日，阿姊拿到我住處給我，我因
      為常常精神不好，所以購買自己用，並有提供給甲○○使
      用，97年7 月17日警方查獲時有扣到2 包甲基安非他命，
      1 包是我剛買的，1 包是我用剩的等語（見偵查卷第12頁
      、第44頁）。佐以扣案之甲基安非他命恰有一包大包裝毛
      重8.72公克，另1 包是小包裝毛重1.2 公克，與被告偵查
      中所供一包我剛買（大包的），一包是我用剩的（小包的
      ）吻合，被告既有1 次份量之1 大包甲基安非他命外，尚
      有1 小包之前用剩下的，則顯見被告購入之甲基安非他命
      非僅1 次，應堪信實，被告於本院審理時翻異前詞所供僅
      向阿姊買過一次一大包安非他命云云，自不足採信。再被
      告於98年7 月17日經警查獲，採尿送驗結果，均呈安非他
      命、甲基安非他命、可待因及嗎啡之陰性反應，此有台灣
      檢驗科技股份有限公司97年8 月15日之濫用藥物檢驗報告
      存卷可按，被告亦自承：於97年5 、6 月間有向綽號「阿
      姊」之人以2 萬元買甲基安非他命，買了以後就分裝成每
      日施用之分量，我自己用過一些，因為身體有起痘痘，就
      沒再用了，是因為證人精神不好我才給他等語明確（見偵
      查卷第44頁），則被告顯非與證人共同施用至為明確，參
      諸證人亦證稱：被告有提供安非他命給我，每次我都先在
      電話中說心情不好，被告就知道等語歷歷（同上偵查卷44
      頁）。依此可知，被告轉讓安非他命給證人，事先雙方均
      有聯繫並就交付之時、地、方法達成共識洵無疑義，是被
      告辯稱：97年5 、6 月間，我施用完毒品就走了，甲○○
      做什麼我並不知道云云，沒有拿給甲○○甲基安非他命云
      云，或辯稱：我與甲○○一起施用甲基安非他命云云，自
      均不足採信。
    3.查甲基安非他命業經行政院衛生署於69年12月8 日公告，
      列入藥物藥商管理法第16條第1 款（即現行藥事法第22條
      第1 款）之禁藥管理，係屬於經中央衛生主管機關明令公
      告禁止製造、調劑、輸入、輸出、販賣或陳列之毒害藥品
      ，而為禁藥，亦屬毒品危害防制條例第2 條第2 項第2 款
      所稱之第二級毒品，被告轉讓甲基安非他命之犯行，藥事
      法第83條第1 項及毒品危害防制條例第8 條第2 項均設有
      處罰轉讓甲基安非他命之規定。又藥事法第83條第1 項轉
      讓禁藥罪之法定刑為七年以下有期徒刑，得併科新臺幣五
      百萬元以下罰金，較毒品危害防制條例第8 條第2 項轉讓
      第二級毒品罪之法定刑為重。藥事法第83條第1 項係於93
      年4 月21日修正公布，同年月23日起施行，為毒品危害防
      制條例之後法。毒品之範圍尚包括影響精神物質與其製品
      ，而藥事之管理，亦非僅止於藥品之管理。又毒品未必係
      經公告之禁藥，禁藥亦未必為毒品。是毒品危害防制條例
      與藥事法二者，並無必然之特別法與普通法關係自明。
    4.綜上，被告與辯護人上開所辯均不足採信。此外，扣案毒
      品經送內政部警政署刑事警察局檢驗，以氣相層析/ 質譜
      分析法及核磁共振分析法鑑定結果：1 包驗前毛重8.72
      公克 (包裝塑膠袋重0.29公克），取0.22公克鑑定用罄，
      餘8.21公克，檢出二級毒品甲基安非他命（Methamph
      etamine） 成分。1 包驗前毛重1.20公克 (包裝塑膠袋重
      0.19公克），取0.15公克鑑定用罄，餘0.86公克，檢出二
      級毒品甲基安非他命（Methamphetam ine）成分等情，亦
      有97年8 月20日刑鑑字第0970115210號鑑定書1 紙在卷可
      稽（見偵查卷第67頁），是被告轉讓予證人甲○○施用之
      物，確屬甲基安非他命無誤。本案事證明確，被告上開轉
      讓安非他命之犯行，堪予認定。
（二）查甲基安非他命係屬禁藥，業見前述。依被告所自承施用
      之量1 次未超過約1 公克，扣案被告欲轉讓之甲基安非他
      命亦約1 公克重，有上開鑑驗書存卷可稽，是被告轉讓安
      非他命之數量，自未達「轉讓持有毒品加重其刑之數量標
      準」所訂淨重10公克以上之標準，是無從依據毒品危害防
      制條例第8 條第6 項之規定加重其刑，復因藥事法第83條
      第1 項之法定刑較毒品危害防制條例第8 條第2 項之法定
      刑為重，應優先適用藥事法之規定處罰，已如前述。是本
      件被告先後轉讓甲基安非他命予甲○○既遂、未遂之行為
      ，核其所為係分別犯藥事法第83條第1項之轉讓禁藥罪及
      藥事法第83條第4項、第1項之轉讓禁藥未遂罪。又其轉讓
      甲基安非他命之前持有之低度行為，應為其後轉讓之高度
      行為所吸收，不另論罪。又被告先後2次轉讓甲基安非他
      命予甲○○，均係於甲○○精神不佳時，電話連絡被告始
      再行起意為之者，其犯意各別，應依其轉讓之次數，予以
      分論併罰。被告97年7月17日之轉讓行為在未遂階段，併
      依刑法第25條第2項規定減輕其刑。爰審酌被告犯罪動機
      、目的、手段、轉讓甲基安非他命所生危害程度，及其犯
      後猶飾詞否認所為之態度等一切情狀，各量處被告如主文
      第一項所示之宣告刑，並定其應執行之刑，以資懲儆。扣
      案之甲基安非他命2包（驗餘淨重分別為8.21公克及0. 86
      公克），雖為毒品危害防制條例所規範之第二級毒品，惟
      按法律之適用應一體適用，不得分割適用（臺灣高等法院
      94年度年上訴字第468號、98年度上訴字第1097號判決參
      照），本件既論以被告違反藥事法之轉讓禁藥罪，則關於
      沒收亦應認甲基安非他命係屬藥事法所規定之違禁物，爰
      依刑法第38條第1項第1款之規定沒收（因檢驗需要而經取
      用滅失之部分，共0.37公克，則不再宣告沒收）。另扣案
      之包裝甲基安非他命用之外包裝袋2個，有防止毒品裸露
      、散逸之功能，且既與毒品分別鑑秤其重量，與毒品即無
      難以析離而無法個別宣告沒收之情事，且為被告所有用以
      包裝所轉讓之甲基安非他命使用之物，再行動電話（門號
      ：0000000000號含SIM卡1張）1支，係被告所有，證人用
      以與被告連絡轉讓毒品之用，均據被告自承在卷（見本院
      卷第76頁、偵查卷第44頁），爰均依刑法第38條第1項第2
      款規定併予宣告沒收。至另扣案甲○○所使用之行動電話
      （含SIM卡1張）1支，非被告所有，而新台幣5萬3千六百
      元，其中5萬1千6百元係被告要買車的錢，另2千元是證人
      拿給被告之材料費，均據被告及證人供述在卷（見偵查卷
      第44頁），均無證據足證與本件被告轉讓禁藥犯行有關，
      爰不另為沒收之諭知，末此敘明。
貳、無罪部分：
一、公訴意旨另以：被告乙○○明知甲基安非他命，係毒品危害
    防制條例規定之第二級毒品，亦係經中央衛生主管機關依藥
    事法規定，明令公告禁止使用之禁藥，不得轉讓，基於轉讓
    第二級毒品甲基安非他命與禁藥之故意，於96年11月間某日
    ，在臺北縣樹林市○○路462 號14樓住處地下1 樓，無償將
    數量不詳之第二級毒品甲基安非他命轉讓予甲○○施用1 次
    ，其所為係犯藥事法第83條第1 項轉讓禁藥、毒品危害防制
    條例第8條第2項轉讓第二級毒品罪，係一行為觸犯數罪名，
    屬法條競合，請從一重之藥事法第83條第1項處斷云云。
二、按犯罪事實應依證據認定之，無證據不得認定其犯罪事實；
    又不能證明被告犯罪者，應諭知無罪之判決，刑事訴訟法第
    154 條第2 項、第301 條第1 項分別定有明文。次按刑事訴
    訟法上所謂認定犯罪事實之證據，係指足以認定被告確有犯
    罪行為之積極證據而言，該項證據自須適合於被告犯罪事實
    之認定，始得採為斷罪資料。且認定不利於被告之事實，須
    依積極證據，苟積極證據不足為不利於被告事實之認定時，
    即應為有利於被告之認定，更不必有何有利之證據。如未能
    發現相當證據，或證據不足以證明，自不能以推測或擬制之
    方法，以為裁判之基礎。又刑事訴訟上證明之資料，無論其
    為直接或間接證據，均須達於通常一般之人均不致有所懷疑
    ，而得確信其為真實之程度，始得據為有罪之認定，若其關
    於被告是否犯罪之證明未能達此程度，而有合理性懷疑之存
    在，致使無從形成有罪之確信，即不得遽為不利被告之認定
    ，此分別有最高法院29年上字第3105號、30年上字第816 號
    、40年臺上字第86號、76年臺上字第4986號判例可資參照。
三、公訴意旨認被告96年11月間轉讓甲基安非他命之行為，復涉
    犯藥事法第83條第1 項之犯行，無非係以被告坦承犯行及證
    人甲○○之證述為依據。訊據被告乙○○堅決否認上開犯行
    ，辯稱：96年我還沒開始施用，不可能轉讓給證人等語。經
    查：證人甲○○經本院傳拘無著，而其於警詢中所為陳述，
    為被告以外之人於審判外之陳述，屬傳聞證據，被告之辯護
    人已具狀就其供述之證據能力提出爭執，復查無得例外取得
    證據能力之情況，就欲以之直接或間接證明本案起訴犯罪事
    實成立與否的情況，應無證據能力，另按證人、鑑定人依法
    應具結而未具結者，其證言或鑑定意見，不得作為證據，刑
    事訴訟法第一百五十八條之三定有明文，查公訴人於97年8
    月12日對證人甲○○所為之訊問筆錄未經具結（見偵查卷第
    53頁），依上開規定亦無證據能力。按犯罪事實之認定，應
    使人達於確信而全無存疑之程度，如有可疑，不能遽為有罪
    之認定，且被告之自白不得作為有罪之唯一證據，仍應調查
    其他證據，以資審認。再查就96年11月間之轉讓行為，雖偵
    查中被告有坦承該次犯行，而除證人之證詞外，並無其他積
    極證據足以證明，被告於本院審理時又否認有該次犯行，自
    不能僅憑證人無證據能力之證詞，作為被告該次轉讓甲基安
    非他命之證據，此部分應認不能證明被告犯罪，爰就此部分
    之犯行為無罪之諭知。
據上論斷，應依刑事訴訟法第299 條第1 項前段、第301 條第1
項，藥事法第83條第1 項，刑法第11條前段、第25條第2 項、第
51條第5 款，第38條第1 款、第2 款，判決如主文。
本案經檢察官賴建如到庭執行職務。
中    華    民    國    98    年    7     月    29    日
                  刑事第三庭    審判長法  官  樊季康
                                      法  官  王綽光
                                      法  官  徐子涵
上列正本證明與原本無異。
如不服本判決，應於判決送達後10日內敘明上訴理由，向本院提
出上訴狀 (應附繕本) ，上訴於臺灣高等法院。其未敘述上訴理
由者，應於上訴期間屆滿後20日內向本院補提理由書「切勿逕送
上級法院」。
                                      書記官  張桐嘉
中    華    民    國    98    年    7     月    29    日
附錄本案論罪科刑法條：
藥事法第83條第1 項：
明知為偽藥或禁藥，而販賣、供應、調劑、運送、寄藏、牙保、
轉讓或意圖販賣而陳列者，處7 年以下有期徒刑，得併科新臺幣
5 百萬元以下罰金。


司法院資訊處製作；財團法人民間司法改革基金會備份。
